【裁判字號】    90,訴,1999
【裁判日期】    901009
【裁判案由】    偽造文書等
【裁判全文】
臺灣高雄地方法院刑事判決                          九十年度訴字第一九九九號
    公  訴  人  臺灣高雄地方法院檢察署檢察官
    被      告  甲○○
    被      告  丙○○
右列被告等因偽造文書等案件，經檢察官提起公訴（九十年度偵字第八四九五號），
本院判決如左：
    主  文
甲○○、丙○○共同行使偽造私文書，足以生損害於他人，各處有期徒刑肆月。如易
科罰金，均以佰元折算壹日。
匯豐銀行信用卡編號00000000號簽帳單（一式三聯）上偽造之「戊○○」署
名共枚均沒收。
    事  實
一、甲○○與丙○○二人，於民國九十年四月三十日二十三時許，一同在高雄縣鳥松
    鄉○○路「麥當勞」店內消費時，見戊○○所有皮夾一只（內有戊○○向中國信
    託商業銀行申請使用之卡號0000000000000000號信用卡一張）
    遺落在該店內椅子上，二人竟萌生貪念，基於共同之犯意聯絡，意圖為自己不法
    之所有，先將該張信用卡侵占入己。隨後即持該張信用卡一同至高雄市新興區○○○路四號十一樓「乙○○○ＫＴＶ」消費二個鐘點，於翌日凌晨一日零時二十
    四分許消費完畢結帳時，由丙○○出示該張信用卡向店員表示欲以刷卡簽帳方式
    付款，致店員不疑有詐，誤以該信用卡卡號製作二人當日消費金額新台幣六千二
    百元之匯豐銀行信用卡編號00000000號簽帳單私文書一式三聯，經丙○○在簽名欄內偽簽「戊○○」署名後，再持以行使交由該店員工收執核對，足以
    生損害於戊○○。因戊○○已先行辦理該張信用卡之掛失止付手續，故店員收執
    後當場向發卡銀行查核立即發現是冒名盜刷，始未令甲○○、丙○○二人盜刷成
    功，二人亦未獲得免付費之不法利益而未遂。後經店員報警處理，經甲○○、丙○○供述上情而查悉。
二、案經高雄市政府警察局新興分局移送臺灣高雄地方法院檢察署檢察官偵查起訴。
    理  由
一、右揭事實，業據被告甲○○、丙○○二人均坦承不諱，且經被害人戊○○及證人
    「乙○○○ＫＴＶ」經理丁○○陳述明確，被告自白應與事實相符，均堪以採信
    。此外，復有偽造之豐銀行信用卡編號00000000號簽帳單簽帳單影本二
    張附卷供參，及被害人所遺失遭被告等共同侵占入己之中國信託商業銀行發行卡
    號0000000000000000號信用卡一張扣案可佐，事證明確，被告
    二人犯行洵堪認定。
二、按信用卡簽帳單具有持卡人與特約商店之交易契約書性質，並具有持卡人經由收
    單銀行請求發卡銀行撥款之請求書或指示文件之性質，持卡人於該簽帳單上簽名
    ，即表示確認消費金額無誤及負責之意，是該簽帳單之性質應屬刑法上之私文書
    。被告甲○○、丙○○拾獲上開信用卡將之侵占入己，旋即持以消費偽造簽帳單
    ，足生損害於戊○○，並欲藉此盜刷方式圖謀不法利益，因被害人已先行辦理信
    用卡掛失止付手續，商家店員查核發現盜刷，始未得逞，核被告二人所為，均係
    犯刑法第三百三十七條侵占遺失物罪、第二百十六條、第二百十條行使偽造私文
    書罪及第三百三十九條第三項、第二項之詐欺得利未遂罪。被告等藉盜刷卡憑以
    付款之行為，因被害人已先行辦理信用卡掛失止付手續，致店員當場向發卡銀行
    查核發現有疑而立即報警處理，被告二人因而未盜刷成功，亦未因此而獲得免付
    費之不法利益，故渠等所犯之詐欺犯行應止於未遂階段，公訴人認已達既遂程度
    ，尚有誤會。至被告二人推由被告丙○○於簽帳單上偽造「戊○○」署名之行為
    ，係偽造簽帳單私文書之部分行為，另偽造簽帳單私文書後進而持以行使，其偽
    造私文書之低度行為應為行使偽造私文書之高度行為所吸收，均不另論偽造署押
    及偽造私文書罪。又被告二人所犯上開三罪名，互有犯意聯絡及行為分擔，均為
    共同正犯。再者，被告等所犯上開侵占遺失物罪、行使偽造私文書罪與詐欺未遂
    罪三罪之間，有方法結果之牽連關係，應從一重之行使偽造私文書罪處斷。審酌
    被告二人見他人遺失之信用卡，即起貪念予以侵占，並持卡消費，圖謀不法財物
    ，其行實足以破壞信用卡金融交易秩序，惟念其等前均無犯罪紀錄，有本院被告
    院內索引卡紀錄表、台灣高等法院被告全國前案紀錄表在卷可考，素行尚佳，且
    犯後坦承罪行，深具悔意，詐欺犯行亦僅於未遂階段，尚未獲得不法利益等一切
    情狀，各量處如主文所示之刑，並均諭知易科罰金之折算標準。匯豐銀行信用卡
    編號00000000號簽帳單（一式三聯）上偽造之「戊○○」署名共三枚，
    應依刑法第二百十九條規定宣告沒收。至被告所偽造之上揭簽帳單一式三聯，業
    經被告行使交由特約商店收執，商家發現盜刷時亦未將客戶收執聯部分交還被告
    二人，業經被告丙○○陳明在卷，故該偽造之簽帳單應非屬被告所有之物，另扣
    案之中國信託商業銀行卡號0000000000000000號信用卡一張，
    雖係被告二人共犯侵占罪所得之物，惟該張信用卡係被害人向該銀行申請領用之
    物，所有人亦為發卡銀行，應發還被害人或發卡銀行，亦非被告所有之物，爰均
    不宜併予沒收，附此敘明。
據上論斷，應依刑事訴訟法第二百九十九條第一項前段，刑法第二十八條、第二百十
六條、第二百十條、第三百三十七條、第三百三十九條第三項、第二項、第五十五條
、第二百十九條、第四十一條第一項，罰金罰鍰提高標準條例第一條前段、第二條，
判決如主文。
中      華      民      國    九十      年      十      月      九      日
                                  臺灣高雄地方法院刑事庭
                                      法  官  陳淑卿
右正本證明與原本無異。
如不服本判決，應於判決送達後十日內，向本院提出上訴狀。
                                      書記官  陳朝宗
中      華      民      國    九十      年      十      月      九      日
附錄本判決論罪法條：
刑法第二百十條
刑法第二百十六條
刑法第三百三十七條
刑法第三百三十九條
偽造、變造私文書，足以生損害於公眾或他人者，處五年以下有期徒刑。
行使第二百十條至第二百十五條之文書者，依偽造、變造文書或登載不實事項或使登
載不實事項之規定處斷。
意圖為自己或第三人不法之所有，而侵占遺失物、漂流物或其他離本人所持有之物者
，處五百元以下罰金。
意圖為自己或第三人不法之所有，以詐術使人將本人或第三人之物交付者，處五年以
下有期徒刑、拘役或科或併科一千元以下罰金。
以前項方法得財產上不法之利益或使第三人得之者亦同。
前二項之未遂犯罰之。


司法院資訊處製作；財團法人民間司法改革基金會備份。
